臺灣桃園地方法院民事判決　九十年度訴字第二二三○號
　　原　　　告　丙○○
　　法定代理人　甲○○
　　訴訟代理人　乙○○
右當事人間請求所有權移轉登記事件，本院判決如左：
    主    文
原告之訴駁回。
訴訟費用由原告負擔。
    事    實
甲、原告方面：
一、聲明：被告應將如附表所示之不動產移轉登記與原告。
二、陳述略稱：
  (一)周元川於民國（下同）七十四年四月十日，將其所有如附表之不動產，以新台幣
    （下同）拾萬元出賣與原告，當初因無錢可付增值稅，所以一直沒有辦過戶，原
    告更不知周元川於八十年九月十五日亡故。
  (二)被告為周元川之法定遺產管理人，故原告依原告與周元川間之買賣關係，訴請被
    告將如附表所示不動產移轉登記與原告。
三、證據：提出買賣契約書影本一份、收據影本一份、鄰居證明影本一份、建築改良
    物所有權狀與土地所有權狀影本各一份、建物登記謄本與土地登記謄本各一份、
    周元川除戶謄本一份為證，並請求傳訊證人劉敬賢、吳禮周、劉經文。
乙、被告方面：
一、聲明：如主文所示。
二、陳述略稱：
  (一)被告為周元川的法定遺產管理人，周元川於八十年九月十五日死亡，當時他死亡
    時我們不知道，善後由何人處理我們也不清楚，在八十九年十二月十七日因為原
    告有爭執，找到我們，而我們才做補建善後資料，所以本件沒有向法院申請公示
    催告，也未登報催告，至於周元川的遺產現在的情形如補建善後資料。
  (二)對證人劉敬賢、吳禮周所言無意見，一切尊重法院的決定。
三、證據：提出周元川善後補建資料影本一份為證。
丙、本院依職權函查證人劉經文年籍住址等資料、系爭不動產房屋課稅現值。
    理    由
一、本件適用簡易訴訟程序審理：
  (一)本件系爭不動產土地部分，面積共四十二平方公尺，每平方公尺公告現值新台幣
    （下同）五千五百元，故以公告現值核定此部分訴訟標的價額為二十三萬一千元
    （5500 x 42 = 231000），又系爭不動產房屋部分，課稅現值為二萬零六百元，
    故訴訟標的價額合計應為二十五萬一千六百元（231000 + 20600 = 251600）。
  (二)民事訴訟法第四百二十七條第一項規定：「關於財產權之訴訟，其標的之金額或
    價額在新台幣五十萬元以下者，適用本章所定之簡易程序。」，故本件原不應由
    本院依通常訴訟程序審理，然兩造既已於本院為本案之言詞辯論，故逕由本院改
    依簡易訴訟程序審理（參見本院九十一年三月二十日言詞辯論筆錄）。
二、本件被告為周元川之法定遺產管理人，依民法第一千一百八十一條規定，現時尚
    不得償還周元川之債務，故原告之請求為無理由：
  (一)按民法第一千一百八十一條規定：「遺產管理人非於第一千一百七十九條第一項
    第三款所定期間屆滿後，不得對被繼承人之任何債權人或受遺贈人，償還債務或
    交付遺贈物。」，同法第一千一百七十九條第一項第三款則規定，遺產管理人之
    職務包括「聲請法院依公示催告程序，限定一年以上之時間，公告被繼承人之債
    權人及受遺贈人，命其於該期間內報明債權及為願受遺贈與否之聲明，被繼承人
    之債權人及受遺贈人為管理人所已知者，應分別通知之」。
  (二)本件原告主張周元川曾將如附表所示之不動產，於七十四年四月十日以十萬元之
    價格出售予原告，業經提出買賣契約書、收據影本、鄰居證明、建築改良物所有
    權狀與土地所有權狀影本各一份為證，並由鄰居劉敬賢、吳禮周到庭結證屬實（
    參見本院九十一年三月二十日言詞辯論筆錄），固堪信為真實（原告請求傳訊之
    證人劉經文，亦係證明相同事實，故雖經傳訊而未到庭，無再行傳訊之必要；又
    基於此項買賣事實，目前原告係有權占有系爭不動產，特此說明）。
  (三)惟查，周元川係大陸來台之退除役官兵，已於八十年九月十五日死亡，在台無親
    屬，有原告所提出之周元川除戶謄本可證，被告依台灣地區與大陸地區人民關係
    條例第六十八條第一項及退除役官兵死亡無人繼承遺產管理辦法第四條規定，為
    被繼承人之法定遺產管理人，此並經被告訴訟代理人當庭承認，然本件被告迄今
    尚未依前揭民法第一千一百七十九條第一項第三款之規定，履行其聲請法院公示
    催告之遺產管理人職務，業經被告訴訟代理人到庭陳述無誤，且為原告所不爭執
    （參見本院九十一年一月二十八日言詞辯論筆錄），則依前揭民法第一千一百八
    十一條之規定，被告現時尚不得對原告償還債務，從而本件原告之請求為無理由
    ，不應准許。
三、據上論結，本件原告之訴為無理由，依民事訴訟法第第七十八條，判決如主文。
中　　　華　　　民　　　國　　九十一　　年　　　四　　　月　　  三  　　日
    　　　　　　　　　　　　　　　　　　臺灣桃園地方法院民事第二庭
~B法　　　官　文衍正
右為正本係照原本作成
如對本判決上訴，須於判決送達後廿日內向本院提出上訴狀
中　　　華　　　民　　　國　　九十一　　年　　　四　　　月　　  三  　　日
~B法院書記官　劉飛龍
附表
土地：座落桃園縣大溪鎮○○段廣福小段一四五之六五地號，權利範圍全部。
建物：座落桃園縣大溪鎮○○段廣福小段三九七建號，權利範圍全部，門牌號碼為桃
      園縣大溪鎮南興里西尾七十二號。
